【裁判字號】    89,交易,283
【裁判日期】    900430
【裁判案由】    過失傷害
【裁判全文】
臺灣高雄地方法院刑事判決                        八十九年度交易字第二八三號
    公  訴  人  臺灣高雄地方法院檢察署檢察官
    被      告  甲○○
右列被告因過失傷害案件，經檢察官提起公訴（八十九年度偵字第一四號），本院
判決如左：
    主  文
甲○○因過失傷害人，處拘役肆拾日，如易科罰金，以參佰元折算壹日；又因過失傷
害人，處拘役參拾日，如易科罰金，以參佰元折算壹日。應執行拘役陸拾日，如易科
罰金，以參佰元折算壹日。
    事  實
一、甲○○未考領合格自小客車駕駛執照，於民國八十八年七月十六日十九時許，在
    台中豐原服用酒類紹興酒及蔘茸藥酒，酒後已達於反應較慢、感覺減低、並影響
    駕駛而不能安全駕駛動力交通工具之情狀下，猶駕駛車號ＯＶ－一四八九號自小
    客車上路行駛南下高雄（甲○○所犯服用酒類不能安全駕駛動力交通工具之公共
    危險罪部分，業經本院高雄簡易庭於八十八年八月三十一日，以八十八年度雄簡
    字第一三三號判決確定，復於八十九年二月十三日執行完畢），並於翌日即七
    月十七日零時五分許，沿高雄市○○○路由南往北方向行駛，至成功二路與正勤
    路口，本應注意汽車駕駛人有飲用酒類後，其吐氣所含之酒精濃度超過每公升零
    點二五毫克以上者，不得駕車；及汽車在同一車道行駛時，除擬超越前車外，後
    車與前車之間應保持隨時可以煞停之距離，而依當時之天候雖為雨天、夜間，但
    有充足之照明設備，路面雖濕潤，然無缺陷、亦無障礙物，且視距良好等情狀，
    並無不能注意之情事，竟疏未注意其服用酒類後影響反應與控制能力，及未與前
    車保持適當之安全距離，前方適有由乙○○所駕駛之車號ＹＷ－九四一號營業自
    小客車，因燈號變換為紅燈而正停下等紅燈，甲○○見狀竟反應不及，自後方以
    其所駕駛之自小客車右前保險桿處撞上乙○○所駕駛營業自小客車之左後車尾保
    險桿處，乙○○受此撞擊之衝力，即以前胸處撞上方向盤，而受有胸部疼痛之傷
    害，並見甲○○於肇事後將車駛至對面路旁，且未熄火，即下車為阻止甲○○逃
    離而伸手拔取甲○○車上之鑰匙，甲○○即另行起意，抓住乙○○之手腕以阻止
    甲○○拔取其鑰匙，並依當時之情形並無不能注意之情事，而因抓力太大，致乙
    ○○當場受有右腕尺側挫傷、腫脹之傷害，待處理員警到現場後，見甲○○與乙
    ○○二人爭執，即前往勸阻，並對甲○○進行酒精測試，當場測得其呼氣中所含
    之酒精濃度達每公升零點五八毫克，而知前情。
二、案經乙○○訴請台灣高雄地方法院檢察署檢察官偵查起訴。
    理  由
一、訊據被告甲○○故坦承於前開時、地服用酒類後駕車行駛，並追撞告訴人乙○○
    所駕駛之營業自小客車，且酒後駕車部分業經判決且已服刑完畢，惟矢口否認有
    何過失傷害之犯行，辯稱：伊雖有追撞告訴人之車，惟告訴人當時並無受傷云云
    。經查：
  （一）右揭事實，業據告訴人於檢察官偵查中及本院調查時指述甚詳，復有證人即
        至事故現場處理員警童有為在庭結證明確（見本院九十年二月二十七日訊問
        筆錄），此外，並有高雄市政府警察局交通大隊第六分隊員警至事故現場所
        測繪之道路交通事故調查報告表一份及現場談話紀錄表二份、酒精濃度測試
        紙二紙及告訴人車輛受損照片四幀附卷足稽，且告訴人因停於路口等紅綠燈
        時，先因被告之自後撞擊，受此衝力，前胸即往前撞擊至方向盤，而當場受
有胸部疼痛之傷害，並見被告於肇事後欲駛離，為阻止被告逃逸，即下車追
        趕被告，而於被告停車之際，伸手拔取車鑰匙，豈料被告竟出手阻止，而以
        右手腕處遭被告抓傷，此有愛仁醫院出具之診斷證明書一紙，及愛仁醫院於
        九十年三月九日，以愛醫字第九三二號函所檢附告訴人之病歷表一份
        在卷可憑。
  （二）按汽車駕駛人飲用酒類後，其吐氣所含之酒精濃度超過每公升零點二五毫克
        者，不得駕車；又汽車在同一車道行駛時，除擬超越前車外，後車與前車之
        間，應保持隨時可以煞停之距離，道路交通安全規則第一百十四條第二款及
        第九十四條第一項分別定有明文。被告依法駕車對於前開規定應知之甚明，
        並依前揭道路交通事故調查表所繪之現場圖及所載述現場情狀為：本件車禍
        事故發生後，告訴人所駕駛之車輛停置於成功二路南側中間快車道上，且因
        撞擊致車身約一半超出該路口之停止線前，且當時天候雖為夜間並有下雨，
        但有充足之照明設備，路面雖濕潤，惟並無缺陷，亦無障礙物，且視距良好
        等情狀，並無阻礙其注意之情事，被告竟疏未注意其已不能安全駕車，猶駕
        車上路，又未與前方即由告訴人所駕之車保持適當之安全距離而自後擦撞告
        訴人所駕之車，肇致本件車禍，自難辭其過失之責。且本件車禍肇事責任，
        經送請高雄市政府建設局車輛行車事故鑑定委員會鑑定結果，亦認被告酒精
        濃度過量及未保持安全距離，為本件車禍肇事原因，有該會以高市鑑字第八
        八八七三號鑑定意見書一份在卷可參。且被告於告訴人欲避免被告逃逸
        而取下被告車上之鑰匙時，即徒手揮撥、抓打，當能預見如此可能會導致告
        訴人受傷，依當時情形，並無不能注意之情事，竟疏未注意，被告亦難辭其
        過失之責，且其過失行為與告訴人所右腕尺側挫傷之受傷害間顯有相當因果
        關係。綜上，本件事證已臻明確，被告犯行堪予認定。
二、查被告甲○○先因疏未注意服用酒類後酒精濃度達每公升零點二五毫克以上者，
    不得駕車及未與前車保持適當安全距離，致撞上告訴人所駕駛之營業小客車，使
    告訴人受有前胸疼痛之傷害，復因告訴人為阻止被告駛離，而抓傷告訴人右手腕
    處之所為，分別係犯刑法第二百八十四條第一項前段之罪。被告所犯前開兩罪間
    ，過失之情節及被告知過失行為均不同，應分論並罰之。公訴意旨認係告訴人所
  受右腕尺側挫傷、腫脹之傷害為被告未注意車前狀況之過失行為所致，尚有未洽
    。又被告未考領有駕駛執照，並服用酒類後，經檢驗其酒精測定值為每公升零點
    五八克，自已達酒醉程度，其酒醉駕車因而致人受傷，依法應負刑事責任，所犯
    過失傷害罪，應依道路交通管理處罰條例第八十六條第一項規定加重其刑。爰審
    酌被告國中畢業之智識程度，服用酒類後呼氣中之酒精濃度達每公升零點五八毫
    克，已使其反應與控制能力減損，猶抱持僥倖心態駕車上路，既漠視自己安危，
    更枉顧公眾行之安全，及因疏未與前車保持適當之安全距離之過失程度，另告訴
    人因之所受傷害之程度及所受之損失，且被告於八十八年七月十七日肇事致告訴
    人受傷後，直至今日並未賠償告訴人所受之損失等一切情狀，量處如主文所示之
    刑，以為懲儆。被告於犯罪後，刑法第四十一條於九十年一月四日修正，並於同
    月十日公布、十二日施行，有關易科罰金部分，範圍擴大為最重本刑五年以下有
    期徒刑之罪，惟與被告所犯之罪比較後並不影響，依刑法第二條第一項前段之規
    定，應適用裁判時之刑法第四十一條第一項規定，並分別諭知易科罰金之折算標
    準。並定其應執行之刑。
據上論斷，應依刑事訴訟法第二百九十九條第一項前段，刑法第二條第一項前段、第
二百八十四條第一項前段、第五十一條第六款、第四十一條第一項，道路交通管理處
罰條例第八十六條第一項，罰金罰鍰提高標準條例第一條前段、第二條，判決如主文
。
中      華      民      國    九十      年      四      月      三十    日
                        臺灣高雄地方法院交通法庭
                            法  官  程克琳
右正本證明與原本無異。
如不服本判決，應於判決送達後十日內，向本院提出上訴狀。
                            書記官   梁瑜玲
中    華    民    國      九十      年      五      月      一      日
【附錄本案論罪科刑法條全文】
刑法第二百八十四條：
因過失傷害人者，處六月以下有期徒刑、拘役或五百元以下罰金。致重傷者，處一年
以下有期徒刑、拘役或五百元下罰金。
從事業務之人，因業務上之過失傷害人者，處一年以下有期徒刑、拘役或一千元以下
罰金。致重傷者，處三年以下有期徒刑、拘役或二千元以下罰金。


司法院資訊處製作；財團法人民間司法改革基金會備份。
